臺灣臺南地方法院臺南簡易庭民事判決
111年度南簡字第546號
原      告  李昭瑢  
訴訟代理人  林泓帆律師(法扶律師)
被      告  葉秉函  

上列當事人間請求侵權行為損害賠償事件，經本院於民國111年7
月20日言詞辯論終結，判決如下：
    主      文
原告之訴駁回。
訴訟費用由原告負擔。
　　事實及理由
一、原告起訴主張：
　　被告於民國109年2月26日9時52分許，飲酒不能安全駕駛車
    牌號碼000-0000號自用小客車（下稱系爭自用小客車），沿
    臺南市北區海安路3段內側車道由北往南行駛，行經海安路3
    段、臨安路2段及公園南路之多岔路口，欲直行海安路3段時
    ，本應注意車前狀況，並無不能注意之情事，竟疏未注意，
    於前揭多岔路口貿然超越同向右前方由訴外人李郭米子騎乘
    之車牌號碼000-000號普通重型機車（下稱系爭機車），兩
    車因而發生碰撞（下稱系爭車禍），致李郭米子受有頭部外
    傷併顱骨骨折及右側硬腦膜下出血之傷勢（下稱系爭傷害）
    ，經送往奇美醫療財團法人奇美意願急救，因病況惡化，於
    109年2月29日18時51分不治死亡。被告駕駛系爭自用小客車
    ，經警酒測呼氣酒精濃度達0.24MG/L，對於系爭車禍發生之
    責任歸屬，應負全責。原告為李郭米子之子女，援依民法第
    184條第1項前段、第194條規定，請求被告賠償原告新臺幣(
    下同)2,000,000元之精神慰撫金(不包含原告已受領強制汽
    車責任保險之部分)。並聲明：被告應給付原告2,000,000元
    。
二、被告則以：
　　李郭米子有四名子女，原告僅為其中之一，原告請求精神慰
    撫金之數額顯屬過高。又原告已受領強制汽車責任保險500,
    000元，依強制汽車責任保險法第32條之規定，應自賠償金
    額中扣除。再者，本件事故之肇事主因為李郭米子未進行兩
    段式轉彎，依民法第217條第1項規定，法院得減輕或免除被
    告之賠償責任。並聲明：原告之訴駁回。
三、得心證之理由：
  ㈠原告主張被告於上開時、地駕駛系爭自用小客車與李郭米子
    發生系爭車禍，導致李郭米子發生系爭傷害，並於109年2月
    29日18時51分死亡。原告為李郭米子繼承人之一，且為拋棄
    繼承等情，為兩造所不爭執，堪認原告上開主張為真實。
  ㈡汽車行駛時，駕駛人應注意車前狀況及兩車並行之間隔。機
    車行駛至交岔路口，其轉彎，應依標誌或標線之規定行駛；
    無標誌或標線者，應依第102條及下列規定行駛：一、內側
    車道設有禁行機車標誌或標線者，應依兩段方式進行左轉，
    不得由內側或其他車道左轉。二、在三快車道以上單行道道
    路，行駛於右側車道或慢車道者，應以兩段方式進行左轉彎
    ；行駛於左側車道或慢車道者，應以兩段方式進行右轉彎，
    道路交通安全規則第94條第3項、99條第2項分別定有明文。
  ㈢原告主張因發生系爭車禍之際，報經警酒測呼氣酒精濃度達0
    .24MG/L，顯見被告應就系爭車禍之發生，負擔全部責任等
    情，為被告所否認，並抗辯，本件系爭車禍乃因李郭米子未
    依規定兩段式左轉所致，李郭米子應就系爭車禍發生負主要
    責任等語。觀諸路口監視器畫面，李郭米子騎乘系爭機車於
    臺南市北區海安路三段外側車道北往南行駛，與被告駕駛之
    系爭自用小客車於臺南市北區海安路三段之內側車道北往南
    行駛，兩車原本平行行駛，嗣後行經臺南市北區海安路3斷
    、臨安路2段及公園南路多岔路口之際，李郭米子騎乘系爭
    機車車頭與其他機車相較，李郭米子騎乘系爭機車未依兩段
    式左轉之方式，直接欲從外側車道左轉騎往臺南市北區公園
    南路之方向，而與被告駕駛直行海安路三段之系爭自用小客
    車發生碰撞等情，有路口監視器畫面翻拍照片附卷可查（見
    逢甲大學車輛行車事故鑑定研究中心110年12月16日鑑定報
    告，下稱系爭鑑定報告第27、第28頁照片）。再者，依據原
    告所提出之職務報告可知，被告於系爭車禍發生之際呼氣酒
    測直為0.24MG/L，有職務報告附卷可查（見卷第55頁）。堪
    認，李郭米子騎乘系爭機車沿海安路往公園南路方向行駛，
    未依規定兩段式左轉，逕行往公園南路方向行駛，亦未依標
    誌標線指示沿內側車道行駛，致與依標誌標線指示行駛之被
    告駕駛之系爭自用小客車，發生系爭車禍，李郭米子為系爭
    車禍發生之肇事主因，應負80％之責任。被告駕駛系爭自用
    小客車呼氣酒精濃度為0.24MG/L，且未注意車前狀況，應為
    系爭車禍發生之肇事次因，應負20％之責任等情。而逢甲大
    學就系爭車禍之發生原因，兩造應負肇事責任部分，亦同本
    院上開見解（見逢甲大學車輛行車事故鑑定研究中心110年1
    2月16日鑑定報告第12頁）。　　
  ㈣本件被告就系爭車禍之發生，為肇事次因，依上所述，堪認
    李郭米子之死亡與被告上開之過失行為，有因果關係存在。
    原告為李郭米子繼承人之一，則原告主張依據侵權行為之法
    律關係，請求被告應給付精神慰撫金，係屬有據。
  ㈤不法侵害他人致死者，被害人之父、母、子、女及配偶依民
    法第194條規定請求加害人賠償相當金額之慰撫金時，法院
    對於慰撫金之量定，應斟酌加害人、並被害人暨其父、母、
    子、女及配偶之身分、地位及經濟狀況定之。查原告為李郭
    米子之女，其因本件侵權行為而痛失母親，所受精神痛苦至
    鉅，自不言可喻，故原告請求被告賠償精神慰撫金，核屬有
    據。本院審酌原告為大學畢業，目前無業；被告為大學畢業
    ，目前為廚師，及本院依照職權調閱兩造財產資料，審酌上
    開原告與被告之身分、地位、經濟能力，與被告侵害程度、
    對原告所造成精神痛苦之情形等一切情狀，認原告請求被告
    造成李郭米子死亡，其所請求精神慰撫金100萬元為適當，
    逾此部分，不應准許。
  ㈥惟損害之發生或擴大，被害人與有過失者，法院得減輕賠償
    金額，或免除之，民法第217條第1項定有明文。又保險人依
    本法規定所為之保險給付，視為被保險人損害賠償金額之一
    部分；被保險人受賠償請求時，得扣除之，此觀強制汽車責
    任保險法第32條規定即明。本件李郭米子與被告之注意義務
    及過失程度，認李郭米子就系爭車禍應負擔80％過失責任，
    與被告就系爭車禍應負擔20％過失責任，已如前述。是以，
    本件原告請求被告損害賠償時，即應依兩造之過失程度，減
    輕被告之賠償金額，並扣除原告已受領之強制險保險金。是
    以原告原依侵權行為法律關係得請求被告賠償20萬元（計算
    式：100萬元×20%＝20萬元），惟其已獲保險給付即50萬元應
    予扣除後，原告依法已不得再向被告主張賠償。
四、原告依侵權行為之法律關係，請求被告給付200萬元，為無
    理由，應予駁回。
五、本件事證已臻明確，兩造其餘攻擊防禦方法及所提證據，經
    本院斟酌後，認為與本件判決結果不生影響，爰不予逐一論
    列，附此敘明。
六、訴訟費用負擔之依據：民事訴訟法第第78條。 　　
中　　華　　民　　國　　111 　年　　8 　　月　　 3　　日
                  臺灣臺南地方法院臺南簡易庭
                                  法  官  葉淑儀
以上正本係照原本作成。
如不服本判決，應於送達後20日內，向本院提出上訴狀並表明上
訴理由，如於本判決宣示後送達前提起上訴者，應於判決送達後
20日內補提上訴理由書（須附繕本），如委任律師提起上訴者，
應一併繳納上訴審裁判費。
中　　華　　民　　國　　111 　年　　8 　　月　　 3　　日
                                  書記官  林幸萱